【裁判字號】    99,易,1125
【裁判日期】    990721
【裁判案由】    詐欺
【裁判全文】
臺灣高雄地方法院刑事判決              99年度易字第1125號
公  訴  人  臺灣高雄地方法院檢察署檢察官
被      告  甲○○
上列被告因詐欺案件，經檢察官提起公訴（98年度偵字第37768
號），本院判決如下：
    主  文
甲○○幫助犯詐欺取財罪，處有期徒刑參月，如易科罰金，以新
臺幣壹仟元折算壹日。
    事  實
一、甲○○明知詐欺集團之不法份子經常利用他人存款帳戶、提
    款卡、密碼轉帳等方式，獲取不法利益並逃避執法人員之追
    查，且依其社會經驗，應有相當之智識程度可預見將其銀行
    帳戶提款卡及密碼等物交付予不相識之人使用，可能使該帳
    戶被詐欺集團利用作為收受詐欺犯罪所得款項使用，雖尚未
    達於欲使其發生之程度，惟仍基於縱有人以上開金融帳戶作
    為詐欺取財之犯罪工具，亦不違背其本意之幫助詐欺取財之
    未必故意，於民國98年7 月17日下午5 時40分許，將其向中
    國信託商業銀行三民分行所申辦帳戶（帳號：00000-000000
    -0號，下稱系爭帳戶）之存摺影本、提款卡連同密碼，在高
    雄市三民區○○○路、民族一路口之大樂大賣場對面之「全
    國電子」商店前，交付予某真實身分不詳之成年詐騙集團男
    性成員，容任他人使用上揭金融機構帳戶以遂行犯罪。嗣該
    詐騙集團即基於意圖為自己不法所有之犯意聯絡，於98年7
    月17日晚間10時30分許，撥打電話予丙○○佯稱其先前網購
    付款方式誤設定為約定轉讓，並假冒兆豐銀行主管，要求其
    應依指示持金融卡至自動櫃員機操作解除約定轉帳設定，致
    丙○○因而陷於錯誤，於同日晚間11時51分至58分許先後依
    詐騙集團之指示操作自動櫃員機，而將新台幣（下同）29,0
    00元、30,000元、30,000元、25,000元之金額陸續匯入甲○
    ○之系爭帳戶內，該等款項並旋即遭提領一空。嗣丙○○發
    覺受騙而報警處理，始循線查悉上情。
二、案經高雄市政府警察局苓雅分局移送臺灣高雄地方法院檢察
    署檢察官偵查起訴。
    理  由
壹、證據能力部分：
    按被告以外之人於審判外之陳述，雖不符前4 條之規定，而
    經當事人於審判程序同意作為證據，法院審酌該言詞陳述或
    書面陳述作成時之情況，認為適當者，亦得為證據，刑事訴
    訟法第159 條之5 第1 項定有明文。查本案認定事實所引用
    之卷內證據資料，除原已符同法第159 條之1 至第159 條之
    4 規定、及法律另有規定等傳聞法則例外規定，而得作為證
    據外，並無證據證明係公務員違背法定程式所取得，而檢察
    官、被告甲○○於本院行準備程序時，均同意其作為本案證
    據之證據能力，且本院審酌前揭陳述作成時之情況，並無違
    法取證之瑕疵，亦認以之作為證據為適當，是本件有關被告
    以外之人於審判外之言詞或書面陳述等供述證據，依前揭法
    條意旨，自均得為證據。
貳、實體部分：
一、訊據被告矢口否認有何幫助詐欺取財犯行，辯稱：伊在98年
    7 月16日看到報紙的應徵接送司機的工作，伊就打報紙上的
    電話，對方表示有缺司機，工作內容是接貨、送貨，又因為
    怕司機把錢私吞，所以要伊提供帳戶給公司，再由客戶把錢
    匯到伊的帳戶，由公司會計直接提領，再以現金支付薪資，
    並無幫助詐欺取財之犯意云云，並提出98年7 月16日自由時
    報G4版以為佐證。經查：
  (一)本件系爭帳戶為被告所申辦，而被害人丙○○因經詐欺集團
    佯稱網購付款方式誤設定為約定轉讓，需其至自動櫃員機操
    作解除約定轉帳設定，致被害人陷於錯誤，於前開時間依詐
    欺集團指示陸續將前揭金額匯入被告所交付之系爭帳戶內等
    情，業經被害人於警詢中證述明確，且有被告系爭帳戶之申
    辦資料、歷史交易明細、自動櫃員機轉帳交易明細表等在卷
    可查（偵卷第9-10、17-31 頁），又觀諸上開系爭帳戶之歷
    史交易紀錄，可知被害人所匯入之款項均隨即遭提領一空，
    是系爭帳戶確遭詐欺集團人員用於詐騙被害人後匯款所用，
    已堪認定。
  (二)被告雖以上開情詞置辯，惟查，被告於本件行為時已年滿32
    歲，為身心健全、智識程度正常之成年人，其客觀上在尚未
    確認對方真實身份之情況下，便將系爭帳戶之提款卡、密碼
    交付他人，使對方得以任意使用該帳戶，本已甚為可疑。且
    其究竟如何將系爭帳戶資料交付他人乙節，被告於警詢中先
    供稱：伊在98年7 月16日看報紙應徵工作，伊就用00000000
    00號撥打報紙上的0000000000號電話與對方聯繫，當時對方
    是一名自稱蔡先生的男子接聽，向伊說明該公司的工作內容
    是跑單幫的送貨服務，並要求伊在98年7 月16日下午4 時許
    至民族路大樂大賣場對面的全國電子前面面試，伊抵達後就
    有一名男子向伊表示該份工作需要交付銀行存摺影本、提款
    卡等物，問伊何時可以交付，伊便於98年7 月17日下午5時
    許再度打電話給對方表示伊已將資料準備完畢，雙方即約定
    於同日下午5 時40分許至同一全國電子碰面，當面將存摺影
    本、提款卡、密碼等資料交給對方，之後在98年7 月18日即
    有銀行行員向伊電話詢問提款卡是否遺失，經伊打電話向銀
    行查詢結果始知帳戶已遭通報為警示戶等語（偵卷第2-4 頁
    ），然於本院審理中則供稱：伊是在98年7 月16日將存摺、
    提款卡等帳戶資料交給對方等語（院卷二第16、18頁），經
    本院質以其前揭警詢供述內容，被告則供稱：是哪一天將帳
    戶資料交給對方不記得了等語（院卷二第19頁），然衡諸常
    情，在此種因交付帳戶資料與不明人士，且事後隨即發現可
    能遭不法使用之情形，縱使事後無法明確記憶確切之交付日
    期，然對於交付帳戶之過程本應印象極為深刻，甚難想像對
    於係初次見面當日即行交付、抑或係於次日再行相約交付帳
    戶資料，前後供述竟有不一。再以一般銀行交易上，欲提領
    帳戶內之存款，本有以提款卡至自動櫃員機提款，或攜帶存
    摺、印章至銀行櫃檯辦理等2 種方式，而被告於偵查中既供
    稱：並未將印章交給對方等語（偵卷第51頁），則本件在其
    仍保有存摺正本及印章之情況下，縱使對方持有其提款卡與
    密碼，被告若逕自於客戶匯入款項後臨櫃提款、甚至自行至
    銀行掛失提款卡，豈非輕易使對方大費周章向其取得提款卡
    、密碼之行為頓時失去意義？對方又怎可能不知應徵者可能
    有此等行為，而仍甘願負擔保管應徵者帳戶之風險？是被告
    所辯，與常情顯有不符，自難信為真。
  (三)再按金融存款帳戶攸關存戶個人財產權益之保障，非與本人
    有密切關係，一般人皆不致輕易提供他人使用，且一般人向
    金融機構開設帳戶，並無任何法令之限制，只須提出身分證
    、印章即可辦理開戶申請，此亦為眾所週知之事實，參以近
    年來利用人頭帳戶以行詐騙或恐嚇取財之事時有所聞，報章
    雜誌及新聞均多所宣導，是避免此等專屬性甚高之金融機構
    帳戶被不法行為人利用為詐財之工具，應係一般生活認知所
    易於體察之常識，則茍見他人蒐集不特定人之帳戶使用，衡
    情應當可預見收集之帳戶乃可能被利用為與財產有關之犯罪
    工具。準此，被告於客觀上無法確認真實身分之情形下，即
    將本件系爭帳戶之提款卡、密碼交付予他人，對於他人可能
    持該等帳戶向被害人詐取財物之結果，顯然足以有所認識，
    雖無證據證明達於確欲使其發生之程度，惟對此事實之發生
    尚不違反其本意，被告自有幫助詐欺取財之間接故意至明。
  (四)綜上所述，被告本件幫助詐欺取財犯行堪予認定，應予依法
    論科。
二、按刑法上之幫助犯，係對於犯罪與正犯有共同之認識，而以
    幫助之意思，對於正犯資以助力，而未參與實施犯罪之行為
    者而言。如未參與實施犯罪構成要件之行為，且係出於幫助
    之意思提供助力，即屬幫助犯，而非共同正犯。本件被告將
    所申設之系爭帳戶提款卡、密碼等重要資料交付詐欺集團使
    用，雖使該集團成員得基於詐欺取財之犯意，向被害人施以
    詐術，致使被害人陷於錯誤陸續匯款至系爭帳戶中，而遂行
    其詐欺取財之犯行，惟被告單純提供帳戶供人使用之行為，
    並不等同於向被害人施以欺罔之詐術行為，且亦無證據證明
    被告有參與詐欺取財犯行之構成要件行為，是揆諸前揭說明
    ，核被告所為，係犯刑法第30條第1 項前段、第339 條第1
    項之幫助詐欺取財罪。被告基於幫助之犯意而為詐欺構成要
    件以外之行為，為幫助犯，酌依刑法第30條第2 項規定減輕
    其刑。爰審酌被告將帳戶資料提供他人詐欺取財使用，紊亂
    社會正常交易秩序，並使檢警難以追查緝捕，被害人難以追
    償，助長詐欺歪風，且被告犯罪後始終否認犯行，於犯罪後
    態度部分無從為其有利之考量，並慮及被害人損失達於114,
    000 元，金額非低等一切情狀，量處如主文所示之刑，並參
    酌前開犯罪情節，諭知如主文所示之易科罰金折算標準。
據上論斷，應依刑事訴訟法第299 條第1 項前段，刑法第339 條
第1 項、第30條第1 項前段、第2 項、第41條第1 項前段，刑法
施行法第1 條之1 ，判決如主文。
本案經檢察官乙○○到庭執行職務。
中    華    民    國    99    年    7     月    21    日
            刑事第九庭  審判長  法  官  鄭詠仁
                                法  官  王碧瑩
                                法  官  黃沛文
以上正本證明與原本無異。
如不服本判決應於收受送達後10日內向本院提出上訴書狀，並應
敘述具體理由；如未敘述上訴理由者，應於上訴期間屆滿後20日
內向本院補提理由書（均須按他造當事人之人數附繕本）「切勿
逕送上級法院」。
中    華    民    國    99    年    7     月    21    日
                                書記官  鄧思辰
附錄本判決論罪法條：
中華民國刑法第30條
（幫助犯及其處罰）
幫助他人實行犯罪行為者，為幫助犯。雖他人不知幫助之情者，
亦同。
幫助犯之處罰，得按正犯之刑減輕之。
中華民國刑法第339條
（普通詐欺罪）
意圖為自己或第三人不法之所有，以詐術使人將本人或第三人之
物交付者，處5 年以下有期徒刑、拘役或科或併科1 千元以下罰
金。
以前項方法得財產上不法之利益或使第三人得之者，亦同。
前二項之未遂犯罰之。

司法院資訊處製作；財團法人民間司法改革基金會備份。
